臺灣臺中地方法院民事判決
110年度訴字第3226號
原      告  陳文忠  


被      告  萬世勲  
上列當事人間請求損害賠償附帶民事訴訟事件，由本院刑事庭移
送前來（案號：110年度附民字第1043號），經本院於111年2月1
6日言詞辯論終結，判決如下：
    主    文
被告應給付原告新臺幣8萬元，及自民國110年10月13日起至清償
日止，按年利率百分之5計算之利息。
原告其餘之訴駁回。
本判決原告勝訴部分得假執行；被告如以新臺幣8萬元為原告預
供擔保，得免為假執行。
原告其餘假執行之聲請駁回。
    事實及理由
一、原告主張略以：被告於民國（下同）109年3月間，係臺中市
    潭子區潭秀國中老師，原告則係該校人事室主任，被告於10
    9年3月5日上午收到曠職通知函，因而至學校人事室，當時
    人事室內有該校運動教練林育輝在詢問原告關於下一學年度
    聘任專任運動教練申請計畫，被告竟基於公然侮辱之犯意，
    在此不特定多數人可共見共聞之場所，辱罵原告「幹你娘啊
    咧、幹你娘雞掰、臭俗辣假流氓」等語。被告於109年3月6
    日上午10時31分許復為收到曠職通知函一事至學校人事室，
    又基於公然侮辱之犯意，辱罵原告「臭俗辣假流氓」等語，
    業經原告提起刑事告訴，由臺灣臺中地方檢察署以109年度
    偵字第28381號偵查終結後提起公訴，並經臺灣臺中地方法
    院刑事庭以110年度易字第1746號判決，復經被告提起上訴
    後，經臺灣高等法院臺中分院刑事庭以110年度上易字第994
    號駁回被告之上訴確定在案，為此，原告依刑事附帶請求民
    事損害賠償之法律關係，請求被告賠償其非財產上之損害，
    兩次公然侮辱行各新台幣（下同）50萬元。並聲明：㈠被告
    應給付原告100萬元，並自繕本送達翌日起至清償日止，按
    年利率百分之5計算之利息。㈡原告願供擔保請准宣告假執行
    。
二、被告抗辯略以：被告對原告所犯公然侮辱案件感到懊悔萬分
    ，但事出有因，原告平日常常無故對同仁、老師咆嘯、大小
    聲、飆罵髒話，並辯稱自己只是「大喉嚨洞」（台語）。被
    告因有睡眠障礙曾有幾次因病晚到校，而被告皆有補請病假
    且檢附醫師診斷證明書，但竟遭原告汙衊是故意遲到。後原
    告於行政法院訴訟庭上曾誹謗被告曾曠職數千小時，且校內
    所有檢舉皆是被告為之，簡直含血噴人。被告因此基於義憤
    而於109年3月6日去找原告理論，確有不當之處，懇請鈞院
    考量前因後果從輕裁罰。並聲明：㈠請求駁回原告之訴及假
    執行之聲請。㈡如受不利判決，請准供擔保免為假執行。
三、得心證之理由：
(一)按因故意或過失，不法侵害他人之權利者，負損害賠償責任
    ；又不法侵害他人之身體、健康、名譽、自由、信用、隱私
    、貞操，或不法侵害其他人格法益而情節重大者，被害人雖
    非財產上之損害，亦得請求賠償相當之金額，民法第184條
    第1項前段及第195條第1項前段分別定有明文。次按涉及侵
    害他人名譽之言論，包括事實陳述與意見表達。意見表達之
    言論如已逾越善意發表言論之範疇，而淪為以抽象謾罵、情
    緒性之人身攻擊或其他刻意詆毀個人名譽方式為之，苟其行
    為足以使他人在社會上之評價貶損，自已構成侵權行為，此
    有臺灣高等法院104年度上字第1318號、106年度上易字第12
    25號、106年度上字第245號民事判決意旨可參。
(二)查被告於上開原告主張之時、地與原告發生爭執後，當場口
    出：「幹你娘啊咧、幹你娘雞掰、臭俗辣假流氓」、「臭俗
    辣假流氓」之事實，業經本件刑案於偵查中將原告提出之監
    視器影音檔案勘驗明白，作成勘驗筆錄在卷（見偵卷第63頁
    ），並傳喚有在場見聞之運動教練林育輝具結證述，堪認上
    開事實屬實。被告涉犯公然侮辱罪，經本院110年度易字第1
    746號判決認定有罪，並經臺灣高等法院臺中分院110年度上
    易字第994號駁回被告之上訴而告確定，被告之侵權行為，
    已堪認定。
(三)被告聲請調查其他證據，均無調查必要：
　⒈按當事人聲明之證據，法院應為調查，但就其聲明之證據中
    認為不必要者，不在此限，民事訴訟法第286條定有明文。
　⒉請求傳喚證人賴榮源部分：被告聲請傳訊證人賴榮源，證明
    原告所述是否符合事實（見本院卷第37頁），但兩造爭執起
    因本是公事，不論有何爭執，均應理性為之，被告公然侮辱
    原告為上述謾罵言語，顯非法之所許。且本件侵權行為事實
    之發生已於偵查中調查甚明，因此，該證人之證述如何，於
    本件結論均不生影響，無調查必要。
　⒊請求向臺中市立潭秀國民中學函查有無核准在學校辦公室裝
    設監視器部分：本件刑事庭審理既認定該監視器之設置係學
    校為校園安全，基於證據保全之必要性及手段方法之社會相
    當性考量，所為監視器設備之裝置及攝錄，非屬私人違法取
    得之證據，應承認其證據能力。且刑事調查中被告未爭執依
    該監視攝錄影音光碟之勘驗內容，足見本件被告爭執影音光
    碟之證據能力，不過是臨訟推託之詞，亦難認有何必要。
　⒋請求調查向臺中市立潭秀國民中學函調證人林育輝的曠職懲
    處紀錄與歷年考績證明等資料部分：原告與其他同事有何關
    係，更與本件無涉，不容被告藉詞脫免責任。因此，該名證
    人曠職懲處紀錄與歷年考績證明如何，於本件結論均不生影
    響，無調查必要。
(四)次按慰撫金之賠償，應斟酌被害人身心所受痛苦程度、加害
    人加害手段之惡性及其可歸責之程度，以及雙方之身分、資
    力等因素，以核定其數額，此有最高法院51年度台上字第22
    3號、92年度台上字第2653號民事判決意旨可參。茲審酌被
    告身為專任教師，為人師表，本應謹言慎行，以身作則，竟
    於校園內此一多數人得共見共聞之場所，出言侮辱原告，縱
    兩造平日公務上即有矛盾，被告之行為仍不可取；參被告於
    案發後仍矢口否認，毫無悔意，並參兩造之學歷、月收入，
    及被告先後2次犯行之輕重，分別酌定本件慰撫金之金額分
    別為6萬元及2萬元為適當。原告請求非財產上損害賠償100
    萬元尚屬過高，應予酌減為8萬元，逾此部分之請求，即非
    有據，不應准許。
(五)末按給付無確定期限者，債務人於債權人得請求給付時，經
    其催告而未為給付，自受催告時起，負遲延責任。其經債權
    人起訴而送達訴狀，或依督促程序送達支付命令，或為其他
    相類之行為者，與催告有同一之效力；遲延之債務，以支付
    金錢為標的者，債權人得請求依法定利率計算之遲延利息。
    但約定利率較高者，仍從其約定利率；應付利息之債務，其
    利率未經約定，亦無法律可據者，週年利率為5%，民法第22
    9條第2項、第233條第1項、第203條分別定有明文。查原告
    於110年10月12日刑事訴訟程序中當庭以言詞提起附帶民事
    訴訟，被告並已簽名於筆錄（見附民卷第5頁），即生送達
    效力，揆諸前揭規定，原告自得請求被告給付自翌日即110
    年10月13日起至清償日止，按年利率5％計算之利息。　
四、綜上所述，原告依刑事附帶請求民事損害賠償之規定，請求
    被告給付慰撫金8萬元，及自110年10月13日起至清償日止，
    按年利率5％計算之利息，為有理由，應予准許。逾此範圍之
    請求為無理由，應予駁回。
五、本件所命給付金額未達500,000元，應依職權宣告假執行，
    原告聲請供擔保後宣告假執行，僅有促請法院依法宣告假執
    行之效力，無庸另為准駁。被告就之陳明願供擔保，聲請宣
    告免為假執行，核無不合，爰酌定相當擔保金額宣告之。至
    就原告敗訴部分，其訴既經駁回，其假執行之聲請亦喪失依
    據，應併予駁回。
六、本件事證已臻明確，兩造其餘主張、攻擊防禦方法及所提證
    據，經審酌後認於本件判決結果不生影響，爰不逐一論駁，
    併此敘明。
七、本件係原告提起刑事附帶民事訴訟，而由本院刑事庭依刑事
    訴訟法第504 條第1項規定，裁定移送前來，依同條第2項規
    定免繳納裁判費，其於本院審理期間，亦未滋生其他訴訟必
    要費用，並無訴訟費用負擔問題，應予敘明。　
中　　華　　民　　國　　111 　年　　3 　　月　　14　　日
                  民事第一庭  法  官     曹宗鼎
上正本係照原本作成。
如對本判決上訴，須於判決送達後20日內向本院提出上訴狀。如
委任律師提起上訴者，應一併繳納上訴審裁判費。
中　　華　　民　　國　　111 　年　　3 　　月　　14　　日
                              書記官     曾右喬